臺灣臺南地方法院刑事判決　　　　　　　95年度易字第1520號
公　訴　人　臺灣臺南地方法院檢察署檢察官
被　　　告　乙○○
上列被告因違反動產擔保交易法案件，經檢察官提起公訴（95年
度偵字第15916號），本院判決如下：
    主  文
乙○○動產擔保交易之債務人，意圖不法之利益，將標的物遷移
，致生損害於債權人，處有期徒刑貳月，如易科罰金，以銀元參
佰元即新臺幣玖佰元折算壹日。緩刑貳年，緩刑期內付保護管束
。
    事  實
一、犯罪事實：乙○○於民國93年1月7日，提供自己所有車牌號
    碼2Ｓ─0157號自用小客車，以動產擔保交易法動產抵押之
    方式，向台新國際商業銀行股份有限公司（以下簡稱台新銀
    行）貸款新臺幣（下同）30萬元，並設定動產抵押，且於同
    日向公路總局嘉義區監理所麻豆監理站辦妥動產抵押權設定
    登記，乙○○為動產擔保交易之債務人，雙方約定貸款期限
    ，自93年1月31日起至95年12月31日止，分36期，每月1期，
    每期償還10997元，標的物即上開小客車存放地點為臺南縣
    麻豆鎮○○路○段9號附近，在價金未付清之前，乙○○僅得
    依約占有使用該車，不得任意遷移或為其他處分。詎乙○○
    僅繳交23期分期清償款即未再依約清償（尚積欠139342元）
    ，且於94年12月間某日間，意圖不法之利益，將上開小客車
    自約定地點遷移至他處，致台新銀行追索無著而受有損害。
二、案經台新銀行訴由臺南縣警察局麻豆分局報請臺灣臺南地方
    法院檢察署檢察官偵查起訴。
    理  由
壹、程序部分
    證人即告訴代理人甲○○於偵訊時之供述並未具結，依刑事
    訴訟法第158條之3之規定，其上開證言對於被告而言，自無
    證據能力。
貳、實體部分
一、訊據被告乙○○矢口否認有將該小客車遷移他處之違反動產
    擔保交易法之行為，辯稱：車子是遭竊，並非伊將該車遷移
    ，因為伊之前曾經遺失機車，報警後也沒有找到車子，伊想
    說連機車都找不到了，怎麼找得到汽車，所以就沒有報警云
    云。
二、經查：被告於93年1月7日提供自己所有車號2Ｓ─0157號自
    用小客車向台新銀行貸款30萬元，辦理動產抵押權設定登記
    ，並約定自93年1月31日起至95年12月31日止，分36期，每
    月1期，每期償還10997元，且在清償欠款前乙○○均不得任
    意將該小客車遷離臺南縣麻豆鎮○○路○段9號8樓，而被告
    僅給付23期款項，自94年12月21日起即未再給付，且上開車
    輛亦未依約停放於上述約定地點等情，業據被告自承在卷，
    核與證人即告訴代理人甲○○於警詢、本院審理時證述台新
    銀行與被告間之動產擔保交易契約內容，及查訪上開小客車
    未獲之情節相符（見警卷第2頁、本院卷第27至29頁），並
    有車輛動產抵押契約書、動產擔保交易動產抵押設定申請書
    、汽車貸款申請書暨客戶基本資料表、帳戶還款明細查詢畫
    面資料、汽車新領牌照登記書及外訪報告單等各1份、照片4
    張在卷可稽（見警卷第12至25頁），堪以認定。
三、被告雖以前詞置辯，然查：
  （一）被告乙○○對於其上開車子遺失之時間，先於警詢中供
        稱：95年1月間失竊等語（見警卷第5頁），復於偵訊中
        改稱係在95年2、3月間遺失（見偵查卷第8頁），再於
        本院準備程序中陳稱係於94年12月底遭竊（見本院卷第
        11 頁），末於本院審理中改稱係於95年1月間遺失等語
        （見本院卷第26頁），是被告對於其所有上開車輛失竊
        之時間，陳述先後不一，則該小客車是否果真遭竊，實
        非無疑。
  （二）衡諸常情，一般人若有貴重物品遭竊，應會報警請求協
        助尋回該物，若該遭竊物品可能遭歹徒利用以從事不法
        犯罪，則更會儘速報警以避免該物遭不明歹徒利用，致
        其自身成為犯罪嫌疑人而無端招惹是非。且就一般大眾
        而言，小客車係屬貴重物品，若有遺失或遭竊情事，莫
        不報警協尋，況據被告於審理中表示：小客車對伊而言
        很重要，因伊的兒子之前出車禍導致右半身癱瘓，為了
        載兒子前往國立成功大學醫學院附設醫院做復健才買該
        車，伊兒子迄今尚未康復，仍需前往醫院治療及復健等
        語（見本院卷第33、34頁），顯見該車對被告而言實屬
        珍貴且必需之物品，則若該車果係遭竊或不明原因遺失
        ，則被告載送兒子前往醫院治療及復健極為不便，被告
        豈有不馬上報警協尋之道理！
  （三）另觀諸卷附汽車新領牌照登記書顯示，上揭被告所有小
        客車係90年1月間出廠之車輛，則該車於被告所述遺失
        之94年12月間應頗具價值，並非不具市場價值之物品；
        參以被告自承其於94年12月間，已無能力償還台新銀行
        欠款，另外還欠國泰銀行、中華商業銀行現金卡債由此
        可見，被告於當時係處於資力窘困之情況，則其於此情
        境遺失具貴重價值之小客車，竟仍未報警處理，實有違
        常情常理。
  （四）綜上，被告辯稱車輛失竊一節，要無足取。本件事證明
        確，被告犯行堪以認定，自應依法論科。
四、新舊法比較：
    被告乙○○行為後，刑法修正條文業於94年2月2日公布，95
    年7月1日施行。茲比較修正前、後刑法及相關法律與本案有
    關之修正前後規定如下：
（一）修正前刑法第41條第1項前段規定：「犯最重本刑為五年
      以下有期徒刑以下之刑之罪，而受六個月以下有期徒刑或
      拘役之宣告，因身體、教育、職業、家庭之關係或其他正
      當事由，執行顯有困難者，得以一元以上三元以下折算一
      日，易科罰金」；而被告行為時之易科罰金折算標準，修
      正前罰金罰鍰提高標準條例第2條前段（現已刪除）規定
      ，就其原定數額提高為100倍折算1日，則依被告行為時之
      易科罰金折算標準，應以銀元300元即新臺幣900元折算1
      日。惟修正後刑法第41條第1項前段則規定：「犯最重本
      刑為五年以下有期徒刑以下之刑之罪，而受六個月以下有
      期徒刑或拘役之宣告者，得以新臺幣1千元、2千元或3千
      元折算1日，易科罰金」。比較修正前後之易科罰金折算
      標準，以修正前刑法第41條第1項前段之規定有利於被告
      ，是應依刑法第2條第1項前段，適用修正前刑法第41條第
      1 項前段之規定，定其易科罰金折算標準。
（二）依最高法院95年度第8次刑事庭會議決議意旨，犯罪在新
      法（即修正施行後刑法）施行前，新法施行後，緩刑之宣
      告，應適用新法第74條之規定。
五、核被告乙○○所為，係犯動產擔保交易法第38條動產擔保交
    易之債務人，意圖不法之利益，將標的物遷移，致生損害於
    債權人罪。爰審酌被告無力清償債務後，竟刻意隱匿標的物
    ，惡性避債拒絕履行法律上義務，並於偵審中一再否認犯罪
    ，顯無悔意與歉意，犯後態度不佳，惟念及其前無犯罪紀錄
    ，素行良好（有臺灣高等法院被告前案紀錄表存卷可參），
    其已依約繳納23期貸款（尚有13期猶未清償），並非蓄意倒
    債等一切情狀，量處如主文所示之刑，並依修正施行前刑法
    之規定諭知易科罰金之折算標準。又被告前未曾因故意犯罪
    受有期徒刑以上刑之宣告（見前開臺灣高等法院被告前案紀
    錄表），其因一時失慮，致罹刑典，經此偵審程序及刑之宣
    告後，應知所警惕，諒無再犯之虞，參以被告因尚有一子半
    身癱瘓，需人照顧扶持，且被告雖有意願分期返還欠款，惟
    台新銀行告訴代理人甲○○當庭表示台新銀行僅接受乙○○
    返還車輛或一次清償為和解條件（見本院卷第29頁），以致
    無法成立和解，並非被告毫無還款意願，且台新銀行就其所
    受之損失，尚可依憑民事法律關係向被告求償等情，本院認
    前開所宣告之刑，以暫不執行為適當，爰依刑法第74條第1
    項第1款之規定宣告緩刑2年，並依刑法第93條第1項之規定
    ，併諭知被告於緩刑期內付保護管束，以啟自新。
六、依刑事訴訟法第299條第1項，動產擔保交易法第38條，刑法
    第11條前段、第2條第1項前段、第74條第1項第1款、第93條
    第1項，修正前刑法第41條第1項前段，罰金罰鍰提高標準條
    例第1條前段、廢止前罰金罰鍰提高標準條例第2條，逕行判
    決處刑如主文。
本案經檢察官丙○○到庭執行職務。
中　　華　　民　　國　　96　　年　　3 　　月　　27　　日
                  刑事第七庭  審判長法  官  蔡奇秀
                                    法  官  林欣玲
                                    法  官  莊玉熙
以上正本證明與原本無異。
如不服本判決，應於收受送達後10日內向本院提出上訴書狀（應
附繕本）。
                                    書記官  余富誠
中　　華　　民　　國　　96　　年　　3 　　月　　28　　日
附錄本案論罪科刑法條：
動產擔保交易法第38條動產擔保交易之債務人，意圖不法之利益
，將標的物遷移、出賣、出質、移轉、抵押或為其他處分，致生
損害於債權人者，處三年以下有期徒刑、拘役或科或併科六千元
以下之罰金。
